【裁判字號】    91,簡上,59
【裁判日期】    920227
【裁判案由】    調整租金等
【裁判全文】
臺灣臺北地方法院民事判決  九十一年度簡上字第五九號
    上  訴  人
    即被上訴人  乙○○○
                庚○○
                癸○○
                丑○○
                子○○
                卯○○
                寅○○
                壬○○
                戊○○
                丁○○
                丙○○
                辰○○
                己○○
                甲○○○
                巳○○○
                辛○○
    共      同
    訴訟代理人  游開雄律師
    被  上訴人
    即  上訴人  午○○      住台北市○○區○○路七二巷一號
    訴訟代理人  黃重光      住.
右當事人間請求調整租金等事件，上訴人對於中華民國九十年十一月十二日，本院台
北簡易庭八十九年度北簡字第一一四七一號第一審判決提起上訴，本院判決如左：
    主      文
原判決廢棄，發回本院台北簡易庭。
    事      實
甲、上訴人即被上訴人乙○○○、庚○○、癸○○、丑○○、子○○、卯○○、寅○
    ○、壬○○、戊○○、丁○○、丙○○、辰○○、己○○、甲○○○、巳○○○
    、辛○○方面：
一、聲明：
（一）上訴聲明：
  １、原判決不利於上訴人乙○○○等之部分廢棄。
  ２、被上訴人午○○向上訴人乙○○○等承租坐落台北市○○區○○段三小段三二
      二地號土地，面積三十二平方公尺，及同段三二○之一地號土地，面積一平方
      公尺之租金，自民國八十七年一月二十一日起，調整為每月新台幣（下同）陸
      仟玖佰玖拾捌元，被上訴人午○○應自八十七年一月二十一日起，按月給付上
      訴人乙○○○等陸仟玖佰玖拾捌元。
  ３、被上訴人午○○應再給付上訴人乙○○○等壹拾柒萬柒仟肆佰零元。
（二）答辯聲明：上訴駁回。
二、陳述：除與原審判決書所載者相同茲予引用外，補稱：
（一）被上訴人午○○向上訴人乙○○○等承租之土地，經本院囑託台北市建成地政
      事務所現場勘測結果，被上訴人午○○實際承租上訴人乙○○○等所共有之土
      地及面積，分別為坐落台北市○○區○○段三小段三二二地號，面積三十二平
      方公尺，及同段三二○之一地號，面積一平方公尺之土地，經以申報地價百分
      之五核計其調整後租金，應為陸仟玖佰玖拾捌元，爰更正上訴聲明第二項如前
      。
（二）另有關被上訴人午○○積欠租金部分，被上訴人午○○於原審抗辯未接獲上訴
      人乙○○○等在八十五年十一月一日，所發調整租金催告函，然上訴人乙○○
      ○等嗣於八十七年一月十六日，再度發函，被上訴人午○○業於同年一月二十
      一日收受送達，此有回執可稽。是上訴人乙○○○等減縮上訴聲明，自八十七
      年一月二十一日起，調整系爭租金如前揭減縮後上訴聲明第二項，另減縮後截
      至九十一年十二月二十一日止，被上訴人午○○積欠之租金，共為拾捌萬貳
      仟陸佰捌拾貳元，扣除原審判命被上訴人午○○應給付上訴人乙○○○等之貳
      拾萬零伍仟貳佰柒拾玖元，被上訴人午○○應再給付上訴人乙○○○等壹拾柒
      萬柒仟肆佰零元，爰一併減縮請求被上訴人午○○給付積欠租金之金額，如
      第三項。
三、證據：除援用原審之立證方法外，補提土地登記謄本三份為證，並聲請測量系爭
    土地。
乙、被上訴人即上訴人午○○方面：
一、上訴聲明：
（一）原判決廢棄。
（二）右廢棄部分，被上訴人在第一審之訴駁回。
二、陳述：除與原審判決書所載者相同茲予引用外，補稱：坐落台北市○○區○○路
    七十二巷一號房屋，係由被上訴人午○○之父親簡清富所興建，目前由被上訴人
    午○○等家人居住使用。
    理      由
一、按，「對於簡易程序之第一審裁判，得上訴或抗告於管轄之地方法院，其審判以
    合議行之。當事人於前項上訴程序，為訴之變更、追加或提起反訴，致應適用通
    常訴訟程序者，不得為之。第一項之上訴及抗告程序，準用第四百三十四條第一
    項、第四百三十四條之一及第三編第一章、第四編之規定。對於依第四百二十七
    條第五項規定改用通常訴訟程序所為之裁判，得上訴或抗告於管轄之高等法院。
    」民事訴訟第四百三十六條之一定有明文。本件上訴人乙○○○等在原審基於不
    定期限之租賃關係，請求被上訴人午○○向上訴人乙○○○承租坐落台北市○○
    區○○段三小段三二二之二地號土地，面積二十七平方公尺之租金，自八十五年
    十一月一日起，調整為每月陸仟佰元，和被上訴人午○○應給付上訴人乙○○
    ○等貳拾玖萬肆仟柒佰拾玖元，此有該起訴狀在卷。嗣經本院測量系爭土地後
    ，上訴人乙○○○等變更起訴事實，請求被上訴人午○○向上訴人乙○○○承租
    坐落台北市○○區○○段三小段三二二地號土地，面積三十二平方公尺，及同段
    三二○之一地號土地，面積一平方公尺之租金，自八十七年一月二十一日起，調
    整為每月陸仟玖佰玖拾捌元，被上訴人應自八十七年一月二十一日起，按月給付
    原告陸仟玖佰玖拾捌元；被上訴人午○○應再給付上訴人乙○○○等壹拾柒萬柒
    仟肆佰零元，此亦有上訴人乙○○○等在九十一年十二月十三日，所提出之聲
    明暨陳報狀在卷。是依上訴人乙○○○等所為上開訴之變更，訴訟標的價額核定
    為玖拾萬肆仟貳佰柒拾元｛〔（0000－0000）×12×20〕＋〔6998×28〕＋
    177403＝934270｝，已逾適用簡易訴訟之伍拾萬元，依首揭規定，本院自無從准
    許。
二、次查，上訴人乙○○○等在原審係主張被上訴人午○○承租系爭三二二之二地號
    土地，然原審就上訴人乙○○○等上開起訴主張事實，未依上訴人乙○○○等之
    聲請，就系爭土地予以測量。嗣經本院囑託地政機關測量系爭土地，查明被上訴
    人午○○所有之系爭萬大路七十二巷一號房屋，係占用上訴人乙○○○等所有之
    系爭三二二地號、三二○之一地號土地，致使上訴人乙○○○等在原審主張事實
    ，係屬錯誤，亦無法於本院第二審程序中，為上開訴之變更。是原審之訴訟程序
    顯有重大瑕疵，且有礙於當事人之審級利益，爰不經言詞辯論，將原判決廢棄發
    回，以資適法。
三、依民事訴訟法第四百三十六條之一第三項、第四百五十一條第一項前段、第四百
    五十三條，判決如主文。
中      華      民      國    九十二    年      二      月    二十七    日
                                 民事第六庭審判長法      官  林惠瑜
                                                 法      官  黃蓓蓓
                                                 法      官  姜悌文
右為正本係照原本作成
本判決不得上訴
中      華      民      國    九十二    年      三      月        四    日
                                                  法院書記官  陳鳳瀴


司法院資訊處製作；財團法人民間司法改革基金會備份。
